# 时段法 OR 时点法确认委外研发费用

提问人：Yuan-Sir 时间：2023-10-24 10:12:32
@chenyiwei，请教各位老师与版主，医药行业委外研发适用时段法OR时点法确认研发费用。
一、背景：
医药行业中，常见会找CRO公司做委外研发。通常流程为前期研究→小试试验→中试放大试验→生产批试验→申请药品注册证书等。与软件定制开发等不同，软件定制开发通常能完成交付验收，走到业务流程的最后一步。医学研发流程具备周期长，研发成功率不确定性高的特点，在上述的任一流程节点失败终止的风险较其他常规行业高。
二、准则及分析：
收入准则对时段法确认收入的规定： 1 、客户在企业履约的同时即取得并消耗企业履约所带来的经济利益； 2 、客户能够控制企业履约过程中的商品； 3 、企业履约过程中所产出的商品具有不可替代性，并且在整个合同期间内该企业有权就累计至今已完成履约部分收取款项；
从采购的角度参考， 1 、在CRO履约过程中，研发成果并未完成，委托方仅有研发数据参考，并不能换来经济利益，第一个条件不满足； 2 、委托方能获取研发过程的报告、数据等资料，但不像不动产的实体商品，不确定是否满足第二个条件； 3 、不可替代性符合，合格收款权个人认为也是符合的，研发失败了，委托方仍需根据对方完成的里程碑节点付款，CRO公司可就已发生的成本和合理利润能够获得相应的补偿，并且具有法律约束力。
综上，上述案例委托方使用时段法（里程碑）确认研发费用。同行业上市公司中亦有按里程碑确认委外研发费用的案例。
三、具体合同约定如下：
合同进度约定为：合同签订后预付款20%，完成小试研究并提供小试报告后支付20%，完成中试放大生产并提供中试报告后支付20%，完成生产工艺验证和提供生产验证报告后支付30%，申报并获得国家药品监督管理局下发的药品注册证书及生产批件后支付剩余10%。
按里程碑确认研发费用：小试完成按合同金额的40%（预付款20%+小试20%）确认研发费用，中试完成按20%、生产验证完成按30%，获取证书按10%确认研发费用。

回答人：chenyiwei
对照新收入准则第十一条所列三种情况判断：
1 、履约同时取得并消耗相关经济利益：除非符合财政部会计司发布的《收入准则应用案例——药品实验服务的收入确认》中的情况，否则不满足。
2 、控制在建中的商品：参考《监管规则适用指引——会计类第 2 号》之“2-2 客户能够控制企业履约过程中在建商品或服务的判断”所述原则判断。
3 、不可替代用途+合格收款权：“不可替代用途”是可以满足的，但如果“收款权”仅限于收取已完成的节点对应的款项，对于截至合同终止日已完成的从上一结算节点往后的工作不能要求付款，则不满足该条件。

提问人：Yuan-Sir 时间：2023-10-30 20:10:42
再请教陈版主：
“收款权仅限于收取已完成的节点对应的款项，对于截至合同终止日已完成的从上一结算节点往后的工作不能要求付款，则不满足该条件”：
此句是否这么理解，假设合同履约进度已经完成第二个里程碑，第三个里程碑未能成功，那么满足合格收款权意味着服务方根据合同约定除了能收取第一、二个里程碑的完成款项外，第三个里程碑也有权收取部分款项（非全款，款项为发生成本加一定毛利）。那么可满足合格收款权的定义，按时段法确认收入。否则，在新收入准则对时段法的三个条件均不满足的情况下，委托方在合同终止时根据约定的可收取款项一次性确认费用（受托方确认收入）。

回答人：chenyiwei
一般可以这样理解。但实务中要注意确保“第三个里程碑也有权收取部分款项”这一权利是实际可执行的，而不仅仅是写在纸面上。